【裁判字號】    98,破,44
【裁判日期】    980831
【裁判案由】    破產宣告
【裁判全文】
臺灣臺北地方法院民事裁定                98年度破字第44號
聲  請  人  新通建設股份有限公司
清  算  人  甲○○
上列聲請人聲請宣告新通建設股份有限公司破產事件，本院裁定
如下：
    主  文
聲請駁回。
聲請程序費用新台幣伍佰元由聲請人負擔。
    理  由
一、本件聲請意旨略以：聲請人即債務人因經營不善，公司大部
    分資產，業於民國96年前經本院及台灣板橋地方法院執行處
    拍賣分配在案，迄今尚積欠瑞治工程有限公司等債權人計新
    台幣（下同）488,535,743元，另積欠稅款計8,288,107元，
    合計積欠債務達496,823,850元，而聲請人已辦理清算，公
    司名下已無任何資產，聲請人之負債顯然大於資產，已無力
    清償債務，爰依公司法第334條、第89條及破產法第57條之
    規定聲請宣告破產云云。
二、按破產，對債務人不能清償債務者，宣告之；破產宣告時屬
    於破產人之一切財產，及將來行使之財產請求權，破產宣告
    後，破產終結前，破產人所取得之財產，為破產財團；財團
    費用及財團債務，應先於破產債權，隨時由破產財團清償之
    ，破產法第57條、第82條第1項、第97條分別定有明文。而
    查破產程序乃於債務人不能清償其債務時，為使多數債權人
    獲得平等滿足，並兼顧債務人之利益，而就債務人之總財產
    ，由法院參與之一般強制執行程序之謂；是法院就破產之聲
    請，以職權為必要調查，如債務人確係無財產，則破產財團
    即不能構成，無從依破產程序清理債務，參照破產法第148
    條之旨趣，自應依同法第63條，以裁定駁回其聲請，此亦有
    司法院院字第1505號解釋可資參照；同理，如構成破產財團
    之債務人財產，明顯不足清償破產財團費用及財團債務時（
    即破產法第95條、第96條規定，財產費用為：(一)因破產財
    團之管理、變價及分配所生之費用，(二)破產債權人共同利
    益所需審判上之費用，(三)破產管理人之報酬，(四)破產人
    及其家屬之必要生活費及喪葬費；財團債務為：(一)破產管
    理人關於破產財團所為行為而生之債務，(二)破產人管理人
    為破產財團請求履行雙務契約所生之債務，或因破產宣告後
    應履行雙務契約而生之債務，(三)為破產財團無因管理所生
    之債務，(四)因破產財團不當得利所生之債務），依破產法
    第148條規定，法院於宣告破產後，隨即須同時宣告破產程
    序終止，此無異徒增破產程序及費用之浪費，且無益於債務
    人及其他債權人，故參照上開司法院解釋及相關說明，本院
    認若有此情狀，聲請宣告破產即為無實益，自應適用同法第
    63條規定，以裁定駁回破產宣告之聲請。
三、經查，本件聲請人自承其積欠財政部台北市國稅局、臺北市
    稅捐稽徵處大安分處等營業所得稅共計8,288,107元，但所
    餘資本為零，其資產顯不敷清償債務，是聲請人主張其已無
    法清償上開債務，固堪採信。然參之上述說明，考量破產程
    序之進行繁雜且所費不貲，聲請人既無剩餘財產，明顯不足
    支應破產財團如因破產財團之管理、變價及分配所生之費用
    、因破產債權人共同利益所需審判上之費用、破產管理人之
    報酬等費用，及財團債務如破產管理人關於破產財團所為行
    為而生之債務、破產管理人為破產財團請求履行雙務契約所
    生之債務、或因破產宣告後應履行雙務契約而生之債務、為
    破產財團無因管理所生之債務、因破產財團不當得利所生之
    債務等費用。綜上所述，本件聲請人並無宣告破產之實益，
    本件聲請人之聲請無理由，應予駁回。
四、依破產法第5條、民事訴訟法第95條、第78條裁定如主文。
中    華    民    國    98    年    8     月    31    日
                      民事第三庭法  官  管靜怡
以上正本係照原本作成
如對本裁定抗告須於裁定送達後10日內向本院提出抗告狀，並繳
納抗告費新臺幣1,000元
中    華    民    國    98    年    8     月    31    日
                                書記官  張婕妤


司法院資訊處製作；財團法人民間司法改革基金會備份。
